【裁判字號】    99,抗,1285
【裁判日期】    990831
【裁判案由】    假處分
【裁判全文】
臺灣高等法院民事裁定                  99年度抗字第1285號
抗  告  人  乙○○
代  理  人  朱子慶律師
複  代理人  林怡芳
抗告人因與相對人甲○○間假處分事件，對於中華民國99年6月2
2日臺灣士林地方法院99年度裁全字第140號所為裁定提起抗告，
本院裁定如下：
    主      文
抗告駁回。
抗告訴訟費用由抗告人負擔。
    理      由
一、按債權人就金錢請求以外之請求，欲保全強制執行者，得聲
    請假處分；假處分，非因請求標的之現狀變更，有日後不能
    強制執行，或甚難執行之虞者，不得為之，民事訴訟法第53
     2條定有明文。又按請求及假處分之原因，應釋明之；前項
    釋明如有不足，而債權人陳明願供擔保或法院認為適當者，
    法院得定相當之擔保，命供擔保後為假處分，同法第 533條
    準用同法第526條第1項、第 2項亦有明文。復按假處分係保
    全強制執行方法之一種，原為在本案請求尚未經判決確定以
    前，預防將來債權人勝訴後，因請求標的之現狀變更，有日
    後不能強制執行或甚難執行之虞者而設，至債權人聲請假處
    分所主張之權利，債務人對之有所爭執者，應於現在或將來
    有訴訟繫屬時，請求法院為本案之判決，以資解決，尚非聲
    請假處分時，先應解決之問題（最高法院69年台抗字第72號
    判例意旨參照)。
二、相對人於原法院聲請意旨略以：相對人與抗告人為坐落臺北
    市○○區○○段二小段744、747地號土地（下稱系爭土地）
    之共有人，各應有部分1/2，偶聞抗告人已就其應有部分以
    新臺幣（下同)5,000萬元之價格與他人簽訂買賣契約書，卻
    未徵詢相對人是否行使優先承購權，相對人於民國99年6 月
    間發函聲明優先承購之權，抗告人並未回應，惟恐抗告人將
    系爭土地應有部分移轉或為其他處分行為，致請求標的現狀
    變更，日後有不能強制執行或甚難執行之虞，爰依民事訴訟
    法第 532條規定聲請就抗告人所有系爭土地之應有部分，除
    移轉所有權與相對人外，不得為讓與、設定抵押或其他一切
    處分行為等語，並提出系爭土地登記謄本、李德淑出具證明
    書、存證信函及律師函以資釋明。嗣於本院補充陳述略以：
    96年 4月間抗告人即與第三人郭國榮至相對人辦公室表示渠
    等以價金 5,000萬元簽訂買賣契約，並請相對人配合辦理過
    戶，惟相對人並未應允，嗣於99年 4月間，郭國榮與系爭土
    地承租人達宸工程實業有限公司負責人之配偶胡朝枝至相對
    人辦公室，除出示前開買賣契約外，亦向相對人徵詢是否願
    以 6,000萬元購買抗告人之應有部分，惟相對人本得依同一
    價格優先承購，故拒絕郭國榮之要求，其後抗告人即於99年
    6月23日設定最高限額抵押權8,000萬元予郭國榮，並為流抵
    約定，倘抗告人未能清償債務，屆期抗告人之應有部分將直
    接移轉郭國榮所有，抗告人雖提出與蔡國賢簽訂之 8,000萬
    元買賣契約，並通知相對人是否優先承購，然蔡國賢豈可能
    於上開流抵約定下，願以 8,000萬元購買抗告人之應有部分
    ，抗告人顯有規避土地法第34條之1第 4項優先承購權之嫌，
    倘未就抗告人之應有部分為假處分，縱相對人日後獲得勝訴
    判決，因抗告人之應有部分已移轉登記予第三人，將使相對
    人無法以真實買賣價格行使優先承購權等語，復提出99年 8
    月 4日律師函及土地登記謄本為證。經查，相對人主張之事
    實，業據其提出系爭土地登記簿謄本、李德淑出具之證明書
    、99年6月10日台北金南郵局第410號存證信函、99年 6月15
    日李永然律師函為證，應認其已對請求及假處分之原因，提
    出釋明，其中假處分之原因，釋明尚有未足，但相對人既陳
    明願供擔保以補釋明之不足，應認其本件假處分之聲請，係
    屬有據。抗告意旨雖執稱相對人之通知未送達予抗告人，李
    德淑為相對人之受僱人，所書立之證明書亦不足為證，雖於
    99年7月15日將應有部分以8,000萬元出售予蔡國賢，但已通
    知相對人是否以同一價格優先承購云云。惟查，本件兩造就
    相對人得否以 5,000萬元價格優先承購之事實，確有爭執，
    相對人寄發之存證信函及委託律師所發之律師函，與原裁定
    寄送之地址，同為臺北縣永和市○○○路○段18號6樓，而原
    裁定已由受僱人陶麗儀收受，有送達證書在卷可稽，抗告人
    並於法定期間內提起抗告，足見該地址，並非不能送達抗告
    人；又所謂釋明者，僅係法院就某項事實之存否，得到大致
    為正當之心證，即為已足，此與證明須就當事人所提證據資
    料，足使法院產生堅強心證，可確信其主張為真實者，尚有
    不同，本件李德淑雖為相對人之受僱人，其出具之證明書亦
    未載明買受人為何人，但就證明書所述內容，已使本院得薄
    弱之心證，信其事實上之主張大致為如此，且依抗告人所述
    ，其已於99年 7月15日與蔡國賢簽訂買賣契約，而按諸交易
    常情，土地買賣契約多經當事人幾經磋商，非一蹴可幾而成
    ，且系爭土地面積分別為6,447、6,596平方公尺，依公告現
    值計算，價值高達 1億2,232萬3,776元，買賣當事人必考慮
    再三後始訂立買賣契約，是相對人或其受僱人於99年 6月間
    聽聞抗告人有出售他人之情事，非無可能；本件兩造既就抗
    告人出售他人之土地價格為5,000萬元或8,000萬元有所爭執
    ，此攸關相對人以何價格行使優先承購權，為免日後相對人
    勝訴，因抗告人已將土地移轉他人或為其他處分，致不能強
    制執行或甚難強制執行之虞，相對人自有聲請本件假處分之
    必要；至於抗告人是否於96年4月間與郭國榮簽訂5,000萬元
    之買賣契約？其與蔡國賢之 8,000萬元買賣契約是否真實？
    係屬將來本案訴訟所應審理之事項，並非本件假處分所得審
    認。從而，原法院命相對人擔保後為假處分，於法尚無不合
    。抗告意旨指摘原裁定不當，求予廢棄，非有理由，應予駁
    回。
三、據上論結，本件抗告無理由，爰裁定如主文。
中    華    民    國    99    年    8     月    31    日
                    民事第11庭
                      審判長法  官  鄭雅萍
                            法  官  詹文馨
                            法  官  劉坤典
正本係照原本作成。
本裁定除以適用法規顯有錯誤為理由外，不得再抗告。如提起再
抗告，應於收受後10日內委任律師為代理人向本院提出再抗告狀
。並繳納再抗告費新台幣１千元。
中    華    民    國    99    年    9     月    2     日
                            書記官  劉育妃

司法院資訊處製作；財團法人民間司法改革基金會備份。
